【裁判字號】    99,訴,947
【裁判日期】    991223
【裁判案由】    毒品危害防制條例
【裁判全文】
臺灣基隆地方法院刑事判決              99年度訴字第947 號
公  訴  人  臺灣基隆地方法院檢察署檢察官
被      告  謝國雄
上列被告因違反毒品危害防制條例案件，經檢察官提起公訴（99
年度毒偵字第2004號），嗣被告於本院準備程序就被訴事實為有
罪之陳述，經受命法官告知被告簡式審判程序意旨，並聽取檢察
官、被告之意見後，本院合議庭裁定由受命法官獨任進行簡式審
判程序審理、判決如下：
    主  文
謝國雄施用第一級毒品，累犯，處有期徒刑柒月，扣案之注射針
筒壹支沒收之。
    事  實
一、謝國雄前因於民國87年8 月間施用第一級毒品案件，經本院
    裁定送觀察、勒戒後，認有繼續施用毒品之傾向，再經本院
    裁定送強制戒治，於88年9 月30日執行期滿，由臺灣基隆地
    方法院檢察署檢察官於同日以88年度戒毒偵字第8 號為不起
    訴處分確定。復因於91年2 月間施用第一級毒品案件，經本
    院裁定送強制戒治（92年3月12日執行期滿），並於91年5月
    29日以91年度訴字第200號判決，判處有期徒刑6月確定，於
    92年9月12日執行完畢。又因於93年1月間施用第一級毒品案
    件，經本院於93年5月21日以93年度訴字第142號判決，判處
    有期徒刑10月確定。再因於93年間犯幫助詐欺取財罪案件，
    經本院於94年7月29日以94年度基簡字第474號判決，判處有
    期徒刑3月確定，其因上開案件所處之有期徒刑10月、3月，
    嗣經本院於95年4月27日以95年度聲字第319號裁定，合併應
    執行有期徒刑1 年確定，於95年10月30日執行完畢。復因於
    95年3月至6月間施用第一級毒品案件，經本院於95年10月18
    日以95年度訴字第621 號判決，判處有期徒刑11月確定（下
    稱甲案）。又因於96年3 月間施用第一級毒品案件，經本院
    於96年5月31日以96年度訴字第350號判決，判處有期徒刑10
    月確定（下稱乙案）。其因甲、乙案所處之刑，嗣經本院於
    96年7月26日以96年度聲減字第538號裁定，各減為有期徒刑
    5月又15日、5月，其入監接續執行上開有期徒刑後，於97年
    2月1日執行完畢。另因詐欺取財罪案件，經臺灣高等法院於
    97年4月30日以97年度上易字第105號判決，判處有期徒刑10
    月，減為有期徒刑5 月確定；嗣其於97年間，再因施用第一
    級毒品案件，經本院以97年度訴字第1092號判決判處應執行
    有期徒刑10月確定，並接續執行上開有期徒刑5 月、10月，
    甫於98年11月4日縮刑期滿，於翌（5日）日縮刑執行完畢出
    監。
二、詎謝國雄仍不知戒絕毒癮，明知海洛因業經公告列為毒品危
    害防制條例第2條第2項第1 款之第一級毒品，不得非法持有
    、施用，仍未戒除施用毒品之習性，於上開強制戒治執行完
    畢釋放出所後5 年內，再施用上開毒品案件，經本院各判處
    上揭有期徒刑而執行完畢出監後，另基於施用第一級毒品海
    洛因之犯意，於99年10月30日下午3 時許，在基隆市○○○
    路33號5 樓住處內，以將第一級毒品海洛因粉末摻水以針筒
    注射靜脈之方式，施用第一級毒品海洛因1 次；嗣其於99年
    10月31日14時許，在基隆市○○區○○路59號後門前，因形
    跡可疑，為警盤檢扣得其所有供己準備施用第一級毒品海洛
    因之注射針筒1 支（尚未使用過），因其係上開毒品列管人
    口，經其同意後採集尿送驗結果，其尿液中呈現毒品嗎啡陽
    性反應，始悉上情。
三、案經基隆市警察局第四分局報告臺灣基隆地方法院檢察署檢
    察官偵查起訴。
    理  由
壹、程序方面
一、按除被告所犯為死刑、無期徒刑、最輕本刑為三年以上有期
    徒刑之罪或高等法院管轄第一審案件者外，於法院行準備程
    序進行中，被告先就被訴事實為有罪之陳述時，審判長得告
    知被告簡式審判程序之旨，並聽取當事人、代理人、辯護人
    及輔佐人之意見後，裁定進行簡式審判程序；且受命法官行
    準備程序，與法院或審判長有同一之權限；又簡式審判程序
    之證據調查，不受刑事訴訟法第159 條第1 項、第161 條之
    2 、第161 條之3 、第163 條之1 及第164 條至第170 條規
    定之限制，刑事訴訟法第273 條之1 第1 項、第279 條第2
    項前段、第273 條之2 分別定有明文。
二、查本件被告謝國雄所犯為死刑、無期徒刑、最輕本刑為三年
    以上有期徒刑以外之罪，且非高等法院管轄第一審之案件，
    其於準備程序就前揭被訴事實為有罪之陳述，經受命法官告
    知簡式審判程序之旨，並聽取當事人之意見後，本院合議庭
    認無不得或不宜改依簡式審判程序進行之處，爰依刑事訴訟
    法第273 條之1第1項規定，裁定本件由受命法官獨任進行簡
    式審判程序。
貳、實體方面
一、上揭事實，業據被告謝國雄於本院99年12月14日準備程序、
    審判程序時均供承不諱，且被告上開為警查獲時所採取之尿
    液，送經台灣尖端先進生技醫藥股份有限公司檢驗結果，其
    尿液中呈現毒品嗎啡之陽性反應，此有卷附之臺灣尖端先進
    生技醫藥股份有限公司99年11月12日濫用藥物尿液檢驗報告
    、基隆市警察局第四分局偵辦毒品案件尿液檢體（編號：09
    9381）對照表、搜索扣押筆錄、扣押物品目錄表、毒品暨施
    用針筒照片1 張、扣押物品清單、基隆市警察局第四分局查
    獲毒品危害防制條例案毒品初步鑑驗報告書各1 件在卷可稽
    （見臺灣基隆地方法院檢察署99年度毒偵字第2004號卷，第
    4 頁、第14至20頁、第68至69頁），並有被告所有供己準備
    施用第一級毒品海洛因之注射針筒1 支（尚未使用過）扣案
    可佐，是被告自白與事實相符，應堪採信。又被告有上開事
    實欄一、所示之戒治處分執行完畢釋放出所後5 年內，再施
    用上開毒品案件，經本院各判處上揭有期徒刑而執行完畢出
    監之事實，亦有臺灣高等法院被告前案紀錄表與臺灣基隆地
    方法院檢察署刑案資料查註紀錄表、本院96年度聲減字第53
    8號刑事裁定書各1件在卷可佐；復參酌，最高法院97年9 月
    9 日97年度第5 次刑事庭會議二決議意旨、97年度臺非字第
    540、585號、98年度臺非字第127、211號暨99年度臺非字第
    21 6號判決意旨說明，是被告再犯率甚高，原實施觀察、勒
    戒或強制戒治，已無法收其實效，而無5 年戒斷期之存在，
    足徵被告確於上開強制戒治執行完畢釋放出所後，5 年內再
    犯上揭毒品危害防制條例之罪而事證明確，其有施用上開第
    一級毒品之犯行，洵堪認定。
二、查海洛因係毒品危害防制條例第2 條第2 項第1 款所明定之
    第一級毒品，不得持有、施用。(一)核被告所為，係犯毒品危
    害防制條例第10條第1 項之施用第一級毒品罪。(二)其施用第
    一級毒品前之持有毒品之低度行為，應為施用之高度行為所
    吸收，不另論罪。(三)又被告上開犯罪事實之前科紀錄，有卷
    附臺灣高等法院被告前案紀錄表與臺灣基隆地方法院檢察署
    刑案資料查註紀錄表各1 份在卷可稽，是本件被告上開受有
    期徒刑執行完畢，於5 年以內再故意犯本件有期徒刑以上之
    罪，為累犯，應依刑法第47條第1 項規定，論以累犯，並加
    重其刑。(四)玆審酌被告曾因施用毒品案件，經上開強制戒治
    執行完畢釋放出所後，5 年內再犯本件上揭施用第一級毒品
    罪行，足見戒毒意志不堅，毒癮非淺，未能體悟施用毒品對
    自己、家人造成之傷害及社會之負擔，自屬可議，惟念其犯
    後坦承犯行，犯後態度良好，並有悔改決心，且施用毒品乃
    自戕行為，未對他人造成危害，及其施用次數、時間等一切
    情狀，爰量處如主文所示之刑，以鼓勵有戒毒決心之被告，
    及時醒悟戒絕毒癮，並重新過著有意義的人生；再者，願意
    改過自我反省總不嫌晚，只要自己願意好好過日子，諸惡莫
    作，日日行善積德，自己生命光輝係永續光明而不熄，共勉
    之。
三、至於扣案之注射針筒1 支係被告所有供己準備施用第一級毒
    品海洛因之用，業據被告供明在卷，爰依刑法第38條第1 項
    第2 款後段規定宣告沒收之。另案之含有第一級毒品海洛因
    液體之注射針筒1支、含有第一級毒品海洛因殘渣袋1只係被
    告友人葉金源所有，業據被告於99年10月31日偵訊時供明在
    卷可參（見同上偵卷第33頁），是上開含有第一級毒品海洛
    因液體之注射針筒1支、含有第一級毒品海洛因殘渣袋1只係
    另案犯嫌葉金源之重要關鍵證物，爰不諭知宣告沒收銷燬，
    併此敘明。
四、第查，被告於99年10月31日警詢時供述：「我及葉金源2 人
    在上記查獲時、地見警方趨前盤查，我即主動將針筒1 支交
    付給警方，而葉金源亦將針筒1 支〈內裝有以水稀釋之海洛
    因毒品0. 3ｃｃ〉交付給警方，而警方亦在現場地上起獲海
    洛因殘渣袋1 只物證」、「（你最近乙次施用海洛因毒品為
    何時、地？如何施用？）我自98年11月初迭迄今均未再施用
    海因毒品，今日剛想施用而尚未施用時，即為警方查獲」等
    等語綦詳明確（見同上偵卷，第7頁第10至13行、第8頁第12
    至14行），並有上開警詢筆錄在卷可徵，職是，被告雖有主
    動將針筒1 支交付給警方，惟其並未於偵查機關尚不知孰為
    犯人時，主動向偵查犯罪之警員承認有施用第一級毒品海洛
    因之時地及如何施用，亦無自首而願接受裁判之意思，爰本
    件被告於上開案件係事後自白，並非自首，是本件被告並無
    刑法第62條自首規定減輕其刑之適用，僅有刑法第57條規定
    酌減之適用而已。
五、末查，緩刑規定依刑法第74條第1 項第1款、第2款規定：「
    受二年以下有期徒刑、拘役或罰金之宣告，而有下列情形之
    一，認以暫不執行為適當者，得宣告二年以上五年以下之緩
    刑，其期間自裁判確定之日起算：一、未曾因故意犯罪受有
    期徒刑以上刑之宣告者。二、前因故意犯罪受有期徒刑以上
    刑之宣告，執行完畢或赦免後，五年以內未曾因故意犯罪受
    有期徒刑以上刑之宣告者。」之緩刑要件，惟查被告上開犯
    罪事實之前科紀錄，有卷附臺灣高等法院被告前案紀錄表與
    臺灣基隆地方法院檢察署刑案資料查註紀錄表各1 份在卷可
    稽，是本件被告上開受有期徒刑執行完畢，於5 年以內再故
    意犯本件有期徒刑以上之罪，為累犯，應依刑法第47條第1
    項規定，論以累犯，並加重其刑，自無諭知宣告緩刑之任何
    機會。至於刑事案件之起訴、職權不起訴、緩起訴與否係屬
    檢察官職權，法院無從置喙，況且依刑事訴訟法第253條之1
    規定：「被告所犯為死刑、無期徒刑或最輕本刑三年以上有
    期徒刑以外之罪，檢察官參酌刑法第五十七條所列事項及公
    共利益之維護，認以緩起訴為適當者，得定一年以上三年以
    下之緩起訴期間為緩起訴處分，其期間自緩起訴處分確定之
    日起算。追訴權之時效，於緩起訴之期間內，停止進行。刑
    法第八十三條第三項之規定，於前項之停止原因，不適用之
    。第三百二十三條第一項但書之規定，於緩起訴期間，不適
    用之。」之上開緩起訴處分之適用範圍及期間，均屬法定之
    偵查中檢察官職權，並非審判中法官職權。因此，本件被告
    於99年12月16日、18日陸續來函聲請緩刑或緩起訴之諭知宣
    告，用啟自新等語，於法礙難照辦，附此併明。
據上論斷，應依刑事訴訟法第273條之1第1項、第284條之1、第2
99條第1項前段，毒品危害防制條例第10條第1項，刑法第11條前
段、第47條第1項、第38條第1項第2款後段，判決如主文。
本案經檢察官翁春鈴到庭執行職務。
中    華    民    國    99    年  12    月      23    日
                    刑事第四庭法  官  施添寶
以上正本證明與原本無異。
如不服本判決應於收受本判決後10日內向本院提出上訴書狀，並
應敘述具體理由，如未敘述上訴理由者，應於上訴期間屆滿後20
日內補提理由書狀於本院（均須按他造當事人之人數附繕本）「
切勿逕送上級法院」。告訴人或被害人如對於本判決不服者，應
具備理由請求檢察官上訴，其上訴期間之計算係以檢察官收受判
決正本之日期為準。
中    華    民    國    99    年    12    月    23    日
                              書記官  彭筠凱
附錄本案判決論罪科刑法條：
毒品危害防制條例第10條
施用第一級毒品者，處六月以上五年以下有期徒刑。
施用第二級毒品者，處三年以下有期徒刑。

司法院資訊處製作；財團法人民間司法改革基金會備份。
